臺灣高雄地方法院民事判決　　　　　　　　93年度國字第17號
原　　　告　戊○○
　　　　　　甲○○
　　　　　　己○○
　　　　　　丙○○
　　　　　　丁○○
　　　　　　庚○○
前列六人共
同訴訟代理　謝國允律師
人
被　　　告　高雄市政府環保局
法定代理人　乙○○
訴訟代理人　林鴻駿律師
當事人間國家賠償事件，本院於民國94年8 月5 日言詞辯論終結
，判決如下：
  主  文
被告應各給付原告己○○、丙○○、丁○○、庚○○新台幣壹拾
伍萬元，及均自民國九十三年十月二十一日起到清償日止，按年
息百分之五計算之利息。
被告應給付原告戊○○新台幣壹拾玖萬零伍拾玖元，及自民國九
十三年十月二十一日起到清償日止，按年息百分之五計算之利息
。
被告應給付原告甲○○新台幣貳拾肆萬玖仟元，及自民國九十三
年十月二十一日起到清償日止，按年息百分之五計算之利息。
原告其餘之訴均駁回。
訴訟費用由原告己○○、丙○○、丁○○、庚○○，各負擔千分
之七十八，及由原告戊○○負擔千分之一二七，及由原告甲○○
負擔千分之三二六，暨由被告負擔千分之二三五。
  事實及理由
壹、原告方面：
一、聲明：求為判決．被告應給付原告己○○、丙○○、丁○○
    、庚○○每人各新台幣（下同）50萬元，及給付原告戊○○
    749659元，及給付原告甲○○0000000 元，暨均自起訴狀繕
    本送達之翌日起到清償日止，按年息百分之五計算之利息。
二、陳述：
１、被告為南星計畫區內埋場之設置及管理機關，為此被告在所
    管理之高雄市○○區○○段1 號土地上，設立建築廢棄物處
    理場，用以接納高雄市的建築廢棄物。然因該場區內，用以
    製作消波塊的坑洞（如附件三之照片所示），於使用完畢後
    並未加以填平，亦未加裝任何安全、警示設備，以致訴外人
    蘇再福於93年1 月23日駕自用小客車行經該處時，不慎墜落
    上開坑洞內致死。
２、因蘇再福死亡，原告所受之損失：
　　(1)、原告戊○○、甲○○，分別為蘇進福之父親及配偶，原
  　    告己○○、丙○○、丁○○、庚○○，則均為蘇進福之
        子女。原告均因蘇進福死亡而受有精神上之痛苦，被告
        應給付原告每人精神上之損害賠償金50萬元。
    (2)、原告甲○○因蘇再福死亡，而支出喪葬費用33萬元。
    (3)、原告戊○○為蘇再福的父親，依法蘇再福有扶養原告戊○○之義務。原告戊○○生於17年7 月14日，蘇進福則
        生於40年10月16日，依車禍發生時之平均餘命表所示，
        原告戊○○、蘇再福各仍有9 ‧44年、27‧08年之餘命
        ，因此原告戊○○應可再接受蘇進福扶養9 年，而依行
        政院主計處92年度家庭收支調查報告，高雄市每人每年
        之平均消費支出為194225元，則9 年間原告戊○○所需
        之扶養費，依霍夫曼系數扣除中間利息，共計0000000
        元。爰因原告戊○○之妻已過逝，而除死者外，戊○○
        尚有7 位子女在世，上開扶養費自應由死者負擔8 分之
        1 。從而，因蘇再福死亡，致原告戊○○受有176703元
        之扶養費損失（0000000 除8）。
    (4)、原告甲○○為蘇再福之妻，蘇再福有扶養原告甲○○之
        義務。原告甲○○生於42年12月14日，蘇再福則生於40
        年10月16日，依車禍發生時之平均餘命表所示，原告甲○○、蘇再福分別仍有30‧23年、27‧08年之餘命，因
        此原告甲○○應可再接受蘇再福扶養27年。如前述高雄
        市每人每年之平均消費支出為194225元，則27年間原告
        甲○○所需之扶養費，依霍夫曼系數扣除中間利息，共
        計0000000 元。爰因原告甲○○與蘇再福共育有四位子
        女，上開扶養費自應由蘇再福負擔五分之一。從而，因
        蘇再福死亡，致原告甲○○受有652770元之扶養費損失
        （0000000 除5）。
３、系爭坑洞係位於原告所管理之「高雄市○○區○○段1 號土
    地」上，且該坑洞是訴外人大棟營造股份有限公司（下簡稱
    ：大棟公司），因為向原告承包南星計劃區內「第二條聯外
    道路暨鳳鼻頭漁港海堤外廓工程」，而於施工過程中所挖掘
    ，用以製作消波塊。再則，該坑洞所在之區域，與近鄰已開
    放供大眾使用之公園（即附件一之甲、乙、丙、丁、戊、己
    ），在客觀上並無明顯的區隔。被告也未阻止不特定人進入
    附件一之「消波塊堆置場」區，從而應認該坑洞及其所在「
    消波塊堆置場」區域，已開放供公眾使用，而屬於國家賠償
    法上所稱之公有公共設施。然被告竟未設任何警示標誌，亦
    未採取任何積極有效並足以防止危險發生之措施，故原告應
    得依國家賠償法第3條第1項請求。爰依國家賠償法第3條第1
    項、民法第184條第1項前段、民法第184條第2項本文、民法
    第191條、民法第189條，請求法院擇一判決，被告應給付原
    告各如聲明所示之金額。
貳、被告方面：
一、聲明：請求判決原告之訴駁回。
二、陳述：
１、事故發生地點，位於高雄市○○區○○段1 號士地內，該筆
    土地是由無害之建築廢棄物填築而成的海埔新生地，之後並
    改名稱為「南星計劃區近程計畫第一期工程」，其中附件一
    之「消波塊堆置場」，場區內並未整理成平地，仍有高低不
    平之山坵。89年11月10日，被告與大棟公司訂約，由大棟公
    司承包南星計劃區內之「第二條聯外道路暨鳳鼻頭漁港海堤
    外廓工程」。施工過程中，附件一之「消波塊堆置場」中之
    部分區域，就供作大棟公司堆置及製造消波塊之處所，蘇再
    福墜車之坑洞，就是大棟公司所挖掘，用以製作消波塊之處
    所。迄今被告與大棟公司間，仍因有部分海堤工未完工，而
    另案進行商務仲裁中。但該區域既未改良或開發利用，亦未
    對外開放，距離已開放之公園區中之兒童遊樂設施，至少也
    有1178公尺，所以應該不是供公眾使用之公共設施。
２、事故發生地點，在85年間既已成為海埔新生地，此後亦未再
    供作廢棄物掩埋用地，自無依廢棄物清理法、事業廢棄物貯
    存清除方法及設施標準，設置圍籬的必要。再則，事發地點
    既非公園，更非民眾休憩用地，僅部分地區供置放及製造消
    波塊，故路面僅有碎石以方便工程車進出，而未加鋪柏油，
    原即不適用公路法，何況公路法第58條，亦僅必要地點才須
    設置相關標誌及號誌。又因入夜後並未施工，所以實無須設
    置夜間照明設備。況且，事故發時，在「消波塊堆置場」之
    入口處（即附件一之BC處）被告已設有水泥塊．入口處之鐵
    門上，更張貼有「圍籬區內為南星計劃工程消波塊放置區及
    本場重要設施所在地，嚴禁任何非場區人員進入，一但發生
    意外或傷害，一切責任請自行負責，本場不負任何賠償責任
    ，」的公告。蘇再福無視於上開警告，擅自進入致生意外，
    難認有何因果關係。
３、又系爭土地之所有權人為高雄市政府，被告僅為管理機關，
    自不適用民法第191 條規定。再則，蘇再福係自行駕車墜入
    坑洞，該坑洞又是承攬人大棟公司所挖掘，難認定作人即被
    告就定作或指示有何過失，因此也不適用民法第189條。
４、退一步言之，就損害之發生與擴大，蘇再福亦屬與有過失。
    甚至原告戊○○、甲○○並未舉證證明不能維持生活，蘇再
    福生前更沒有工作，應該就沒有扶養戊○○、甲○○並的義
    務。且原告所請求之扶養費與精神上慰撫金，均屬過高。
參、得心證之理由：
一、自69年間起，被告在高雄市大林浦附近的海邊設置建築廢棄
    物處理場，用以接納高雄市的建築廢棄物。嗣為避免當地之
    海岸線遭侵蝕流失，乃擬定計劃，延續先前之填海造陸工程
    ，並命名為「南星計劃」，被告既為南星計畫區內掩埋場之
    設置及管理機關。89年11月10日，被告與大棟公司，訂立工
    程採購合約書，由大棟公司承包南星計劃區內之「第二條聯
    外道路暨鳳鼻頭漁港海堤外廓工程」。施工過程中，大棟公
    司乃在附件一、二之「消波塊堆置場」內，挖掘如附件三所
    示之坑洞，用以製作消波塊。又原告分別為蘇再福之配偶、
    子女、父親，93年1 月20日下午4 、5 時許，蘇再福由住處
    駕小客車外出，卻於同年月22日上午11時許，經路人發現該
    車墜落於上開坑洞內（如附件三之照片所示），蘇再福並因
    「頭胸鈍力傷害」而已死亡。又系爭「消波塊堆置場」係位
    於被告任管理人之「高雄市○○區○○段1 號土地」上，事
    發前即92年間大棟公司之人員及機具就已撤離該區域，但坑
    洞旁並未設有警示標示及安全措施等情，業經被告自承，並
    有照片及採購合約書、死亡證明書可佐，復經本院調閱高雄
    地方法院檢察署93年相字第127 號卷核閱無訛，堪信為真實
    。
二、從而，本案之爭點，在於：
    １、是否為國賠法上之公有共施設（涉及是否開放而供公眾
        使用）？
    ２、定作人即被告，是否有民法第189條指示過失的情形？
        「指示」義務之來源何在，過失何在？
    ３、被告有無在坑洞旁設置相關措施之義務？實際上是否踐
        行此義務？
    ４、死者有無過失？原告請求之金額是否過高？死者對原告
        戊○○、甲○○有無扶養義務？
三、按國家賠償法第三條第一項所稱「公有公共設施」，係指已
    設置完成並已開始供公眾使用者而言。其僅在施工建造中，
    尚未完成以供公務或公眾使用者，既不成其為「設施」，自
    無適用該條項之餘地。設若於建造中發生損害情事，仍得依
    民法（例如第189 條）所定侵權行為責任處理。又民法第18
    9 條規定：「承攬人因執行承攬事項，不法侵害他人之權利
    者，定作人不負損害賠償責任。但定作人於定作或指示有過
    失者，不在此限。」，所謂定作有過失者，係指定作之事項
    具有侵害他人權利之危險性，因承攬人之執行，果然引起損
    害之情形；而指示有過失者，係指定作並無過失，但指示工
    作之執行有過失之情形而言（參最法院86年度台上字第2320
    號判例）。
四、經查：
１、蘇再福墜車的地點，就位於上開承包工程之「消波塊堆置場
    」內（詳如附件一、二）。爰因事發當時，上開工程尚未完
    工驗收，且依消波塊堆置場內之地形地貌（參本院卷173 頁
    到176 頁，本院勘驗時所拍照片），該地點與近鄰已開放供
    大眾使用之公園（即附件之一之甲、乙、丙、丁、戊、已；
    同位於南星計劃區內），在外觀上顯著不同。所以事發地點
    之坑洞（參附件三之照片），應該不是國家賠償法上所稱之
    「公有公共設施」。
２、然事發處所在之「消波塊堆置場」，與近鄰已開放供大眾使
    用公園（即附件一之甲、已）緊密相鄰（參附件一，及本院
    卷162頁照片7、171頁照片2、174頁照片4），更因該「消波
    塊堆置場」並未全區施工，未施工處的地形地貌，則幾近於
    天然之郊外風情（參本院卷173頁到176頁照片），因此常人
    仍有不慎進入事發地點的可能性。實際上平常日夜確常有人
    為了釣魚、賞鳥而進出該「消波塊堆置場」（參本院卷182
    頁，里長即證人楊金豹證詞）。而因該區並無夜間照明設施
    （同上開本院卷173 頁到176 頁所附照片），所以該事發地
    點之坑洞，對行經該處之人車，實具有相當的危險性。
３、又事發地點原為平地，該坑洞是大棟公司因承攬上開工程，
    而於施工過程中所挖掘形成，用以在該坑洞內製作消波塊（
    參本院卷135 頁被告筆錄）。所以在工程進行中，固應由承
    包商負責設立相關安全、警示設施，以防範該坑洞對可能行
    經該處之人車所生的危險。但因被告與大棟公司之合約，於
    92年2 月15日即已到期（參本院卷283 頁，被告派駐當地之
    廢棄物處理隊隊長即證人萬國榮筆錄），雖然被告與大棟公
    司間「就是否仍有135 公尺之海堤尚未依約完工」有所爭執
    ，但自92年2 月以後，大棟公司的人員就未再施工（但有驗
    收及結算），92年10日月後，大棟公司之人員更已全部撤離
    （同上開本院卷283 頁筆錄）。所以，堪信「事發地早在蘇
    再福墜車（93年1 月22日）前將近一年，大棟公司就已停工
    及將人員機具撤離該處」。爰參酌民法第191 條：「土地上
    之建築物或其他工作物所致他人權利之損害，由工作物之所
    有人負賠償責任。但其對於設置或保管並無欠缺，或損害非
    因設置或保管有欠缺，或於防止損害之發生，已盡相當之注
    意者，不在此限。」規定，亦即土地所有人有防止其土地之
    地上物危及他人之義務，而系爭土地雖為高市政府所有，但
    已撥交被告使用，且依登記謄本所示，被告為實際上之管理
    人，被告自應代為善盡上開義務。因此縱被告與大棟公司間
    就系爭工程是否完工仍有爭議，惟大棟公司早已將人員及機
    器撤離該區並長期停工，且被告亦自承大棟公司並未使用全
    部士地（284 頁筆錄），暨自承：「（完工後，是否要填平
    ？）依契約的話，大棟公司應該要填平。」等語，則被告身
    為系爭土地之實際管理人（參土地登記謄本）及系爭工程之
    定作人．更兼被告派有相關之工程監造人員，實不能任由該
    處坑洞荒蕪及全然不顧坑洞對人車所生之危險，而有親自或
    指示大棟公司於撤離及停工期間設置相關日夜間警示、安全
    設施，以排除該坑洞對人車的危險性的必要性。
４、惟查，被告之隊長即證人萬國榮雖另證稱「有被告之人員，
    在附件一之ab處，負責處理廢棄家具，應該會勸阻他人進入
    該區」；且如本院卷第13頁照片四之鐵門的鐵桿上也張貼嚴
    禁任何非本場區人員進入之公告（內容如本院62頁所示）等
    語。但除上開二措施外，被告既無任何安全維護措施（詳參
    卷內各筆錄），又：
    (1)、萬國榮已證稱：被告並未派專人在該處管理，且在該處
        處理廢棄家具之人員，於每日下午四時三十分後就會下
        班等語（本院卷181 頁筆錄）。況且，目前設立於「附
        件一之bc線」上，用以區隔「消波塊堆置場」與已開放
        之公園之「波浪狀圍牆」（參本院卷第172 頁照片4）
        ，是在蘇進福墜車後才設置，事發當時，該處僅排列「
        低矮之石塊」（如本院卷第172 頁照片4 所示）。至於
        事發時，在「附件一之b 處」雖設有鐵門（如本院卷第
        13頁照片四所示），但因為該鐵門早已生銹，所以在事
        故發生前，平日並未關閉，假日雖可能會關上，但也不
        一定會關等情，業經證人萬國榮證述在卷（參本院卷18
        1 頁筆錄），因此形同全無任何管制，人車均得進由進
        出而無任何阻礙。
    (2)、至於該本院卷第13頁照片四之鐵門的鐵桿上雖張貼嚴禁
        進入之公告。但如前述，事發處所在之「消波塊堆置場
        」與近鄰已開放供大眾使用公園（即附件一之甲、已）
        緊密相鄰，消波塊堆置場內也未全供作施工使用，該處
        大部分景觀，更近似於一般郊區的自然景觀，因此公園
        的遊客原本就有在遊玩過程中，不知不覺進入該區域內
        的可能性，況且實際上平日大眾也多有進入該區內賞鳥
        、釣魚的情形。尤有甚者，因消波塊堆置場區範圍極大
        ，且欠阻絕設施，所以實際上要進出該區時，並不一定
        要行經張貼該紙公告的鐵門處；兼以該紙公告的紙張不
        大，縱使駕車行經該處，駕駛人也未必會發現。因此，
        難僅因被告曾張貼該紙公告，就認為已足以排除事發地
        點之坑洞對人車所具有之危險性。再由證人萬國榮所稱
        ：「（大棟公司走後，你們有無再叫他們過來處理系爭
        地點安全維護？）92年4 月有發文請他們過來完成未完
        成之海堤。」等語（參本院卷283 頁），可知在大棟公
        司撤離後之長期停工期間內，被告完全未指示大棟公司
        ，在事發之坑洞處妥善設置相關警示或阻絕設施。從而
        ，堪信定作人即被告之指示有過失，且此過失與蘇再福
        墜車事故之發生，具有因果關係。
五、原告所受有損害之項目及金額：
１、喪葬費用：原告甲○○主張其因蘇進福過逝而支出33萬元殯
    葬費等情，有原告提出之自成發葬儀社單據影本為證，並為
    被告所不爭執，堪信原告甲○○之上開主張為真實。
２、精神上損害賠償：本院斟酌被告為政府機關，及原告之學歷
    與工作（因涉穩私，故均詳卷；參本院卷214 頁及239 頁筆
    錄、240 頁書狀等）、與兩造之收入財產（詳參卷附之財產
    清冊、所得稅明細及筆錄。因涉穩私，故不逐一列明），暨
    死者之年齡、與原告間之關係（參本院卷241 頁）等各該因
    素，認為原告主張每人受有50萬元之精神上損害金，尚稱合
    理。
３、扶養費：
    (1)、原告戊○○部分：
        、按民法第1114條第1 款規定：「直系血親相互間互
            負扶養之義務」，又參酌民法第1117條第2 款規定
            ，受扶養權利人為直系血親尊親屬時雖不以受扶養
            權利人無謀生能力為必要，但仍須受扶養權利人不
            能維持生活，才有扶養請求權。而所謂「不能維持
            生活」，係指財力而言。若直系血親尊親屬，如能
            以自己財產維持生活者，自無受扶養之權利。至於
            扶養之程度，應按其受扶養權利者之需要，與負扶
            養義務者的經濟能力及身分定之。所謂需要，不僅
            指衣食住行之日常生活費用，即醫療費，求學所需
            之教育費用及適當之娛樂費用，均包括之。
    　　、原告戊○○生於17年7 月14日，應無再受僱工作的
            可能性。依卷附之財產清冊，原告戊○○雖有二筆
            田地（價值詳卷，涉隱私於此不列明），但本院審
            酌，田地之變現性，遠較都市精華區土地不容易，
            若將田地出租，雖有收入，但因租金額須受限於三
            七五減租條例等法規，數額亦不高。爰因原告已年
            邁，所需食住行之日常生活費用雖不高，但須支出
            其他可預期之醫療費等相關費用，自難遽認原告僅
            靠名下田地已足以維持生活。但本院審酌上開各因
            素（含原告名下有財產），及卷附行政主計處93年
            1 月12日所發佈之國情統計通報所示，高雄市及台
            灣省每人每月最低生活費用標準，分別為9102元、
            8529元，暨原告所稱死者生前每月給蘇進福3000元
            等情。認為原告戊○○每月受扶養所需金額為1200
            0 元。至於蘇再福生前雖無工作，但參酌民法第11
            18條規定，並不能因此免除其對戊○○之扶養義務
            。再則，依戶籍謄本所示，戊○○之配偶已過逝，
            除蘇再福外，目前仍有七位子女，是以依現有證據
            ，參酌民法第1115條第3 項規定，應認上開扶養義
            務由蘇進福各負擔8分之1為可採。從而，依「月別
            單利12分之5 ％複式霍夫曼系數表」扣除中間之利
            息（註：108 個月的系數為89‧00000000）後，應
            認原告戊○○因蘇再福過逝而受有扶養費之損失13
            3530元（12000 ×89‧00000000÷8）。 原告蘇萬
            遲就扶養費部分，逾越上開金額之主張，則無理由
            。
    (2)，原告甲○○部分：
        、按：
            I、民法法第1116之1 條規定：「夫妻互負扶養之
                義務，其負扶養義務之順序與直系血親卑親屬
                同，其受扶養權利之順序與直系血親尊親屬同
                。」，併未規定其受扶養之要件亦與血親尊親
                屬同，應無同法第1117條第2項之適用，依111
                7條第1項規定，自應以不能維持生活而無謀生
                能力為其受扶養之要件（參43年台上字第787
                號判例、司法院81年廳民一字第16977 號函）
                。
            II、民法第1118條規定：「因負擔扶養義務而不能
                維持自己生活者，免除其義務。但受扶養權利
                者為直系血親尊親屬或配偶時，減輕其義務。
                」，但參酌學者有關「受扶養之需要及扶養之
                能力俱備，扶養義務始能成立，若兩者俱缺或
                缺一時，扶養義務當然消滅」之見解（戴東雄
                、戴炎輝合著中國親屬法89年5月版546頁），
                解釋上，應認為上開民法第1118條但書之適用
                ，仍以「法定扶養義務人本身，有扶養之能力
                」為限。若是前順位之法定扶養義務人本身已
                全無扶養能力（例如：植物人；或極為年邁，
                已無工作能力又全無任何財產）時，自應改由
                有扶養能力之其他同順位或次順位義務人負擔
                扶養義務，否則上開法律之適用將會產生不合
                理及不合社會常情之現象。例如：「a、b為夫
                妻，育有已成年之子女c 、d 」，若a 為無工
                作能力及財產之植物人，而b 亦因年邁而有受
                扶養之必要時，豈有再由a 與c 、d 共負扶養
                義務之理。又例如「a 、b 為年老且無任何財
                產之夫妻，育有已成年之子女c 、d 」，則社
                會常情上，應係由c 、d 共同扶養a 、b ，而
                無由a 、c 、d 共同扶養b 之可能。再例如，
                「a 、b 為父子，均為無財產之植物人，則解
                釋上b 對a 應無扶養義務，而非僅得減輕扶養
                義務。
    　　、原告甲○○生於42年12月14日，其雖稱目前並無工
            作，但參酌原告現仍值壯年，尚未達法定退休年齡
            ，且原告自承：「（死者生前有無工作？）沒有工
            作，死者生前是由兒子扶養，死者學歷為國中畢業
            ，以前有養蝦、修機車，作過很多事，但在死前一
            、二十年，就沒有工作，而是靠妻子及兒子養」等
            語（參本院卷214 頁筆錄），應認原告甲○○在法
            定退休年齡前，本身仍有工作謀生之能力。至於法
            定退休年齡後，則因死者年紀較原告甲○○更為年
            邁且無財產，所以死者與原告甲○○既育有多位成
            年之子女，稽諸首開說明，死者與原告甲○○間互
            負之扶養義務．因死者已欠扶養能力而消滅，並改
            由渠等所生子女負起扶養義務。因此，原告主張其
            受有扶養費之損失云云，為無足採。
六、綜上所述，原告己○○、丙○○、丁○○、庚○○之損害額
    均為50萬元；原告戊○○之損害額為633530元（500000＋13
    3530）；原告甲○○之損害額（含喪葬費用）則為83萬元。
    又被告抗辯：蘇再福與有過失，依民法第217 條規定，應減
    輕被告之賠償責任等語。按民法第217 條規定：「損害發生
    或擴大，被害人與有過失者，法院得減輕賠償金額或免除之
    。」，此係依據衡平觀念及誠實信用原則所為之規定。解釋
    上該條所謂之被害人不以直接被害人為限。甚至間接被害人
    （賠償權利人），繼承直接被害人之過失，即直接被害人與
    有過失而已死亡者，其繼承人即賠償權利人求賠償時，法院
    仍得依職權減輕賠償金額。又若是間接被害人於損害之發生
    或擴大有過失時，當然亦在適用之列。經查，依本院卷附之
    照片所示，可知蘇進福墜車前所行駛之碎石路面（即坑洞上
    方的地面）尚稱寬廣平坦，縱使是夜間行車，若小心駕駛，
    也應可發現坑洞，並順利通過；其次，參卷附之死亡證明書
    及相驗卷，死者係因傷及頭部、胸部致死，然依93年相字第
    127 號相驗卷37頁之照片所示，事發時死者應未依規定繫好
    安全帶，因此於墜車過程中身體自會受到較強烈及多處的撞
    擊。故應認為死者就損害之發生及擴大與有過失，從而本院
    認被告主張依民法第217 條規定酌減被告損害賠償額責任為
    適當，並認被告所負損害賠償責任應減輕為十分之三（即死
    者負責十分之七，被告負責十分之三）。因此，原告己○○
    、丙○○、丁○○、庚○○，依據民法第189 條規定，各請
    求被告賠償15萬元（500000乘0 ‧3）， 及原告戊○○依據
    民法第189 條但書規定，請求被告賠償190059元（633530乘
    0 ‧3）， 及原告甲○○依據民法第189 條但書規定，請求
    被告賠償249000元（830000乘0 ‧3）； 暨均自93年10月21
    日（起訴狀繕本送達之翌日）起到清償日止，按法定利率計
    算之利息，均屬正當，應予准許。逾此金額之請求，不論是
    依國家賠償法第3 條第1 項、民法第184 條第1 項前段、民
    法第184 條第2 項本文、民法第191 條、民法第189 條，均
    非有據，均應予駁回。
七、又原告勝訴部分，因本院已依民法第189 條但書判決原告勝
    訴，自無再審酌是否合於國家賠償法第3 條第1 項、民法第
    184 條第1 項前段、民法第184 條第2 項本文、民法第191
    條規定之必要，併此敘明。
八、結論：原告之訴為一部有理由，一部無理由，依民事訴訟法
    第79條、第85條第1項但書，判決如主文。
中　　華　　民　　國　　94　　年　　8 　　月　　22　　日
                  民事第二庭    法　官　洪碩垣
正本係照原本作成。
如不服本判決，應於送達後20日內，向本院提出上訴狀並表明上
訴理由，如於本判決送達前提起上訴者，應於判決送達後10日內
補提上訴理由書（須附繕本）。
中　　華　　民　　國　　94　　年　　8 　　月　　31　　日
                                書記官　光聰
